臺灣高等法院臺南分院刑事判決　　　　　九十二年度上訴字第一一號　　　Ｇ
　　　上　訴　人
　　　即　被　告　乙　○　○
　　　選任辯護人　黃　溫　信　律師
右上訴人因偽造有價證券案件，不服臺灣臺南地方法院九十一年度訴字第六０七號中
華民國九十二年七月十八日第一審判決（起訴案號：臺灣臺南地方法院檢察署九十一
年度偵字第二八０一號），提起上訴，本院判決如左：
      主      文
上訴駁回。
      事      實
一、乙○○（原名吳居發）曾於民國八十五年間因犯重利罪，經台灣新竹地方法院判
    處有期徒刑六月，復於同年間因犯違反槍砲彈藥刀械管制條例罪，經本院判處有
    期徒刑一年，嗣二罪經定執行刑為有期徒刑一年四月，於八十六年七月十七日執
    行完畢，仍不知悔改，與其兄甲○○及友人彭文爵（以上二人業經原審或另案判
    刑確定）共同基於行使偽造公司股票、行使變造特種文書、詐欺之概括犯意，明
    知甲○○、乙○○持有欲販賣他人者係偽造之「台灣晶技股份有限公司」（以下
    簡稱台技公司）股票，竟先後二次與之共同販賣予不知情之買受人，擔任把風接
    應工作。計於九十年二月十四日中午十二時許，由甲○○駕駛車牌號碼三Ｈ─０
    八八號自用小客車，載乙○○、彭文爵至台南市金城國民中學前，與丙○○進行
    股票交易，至上址後，由彭文爵持偽造之台技公司股票五張、甲○○自行變造之
    「李彩霞」身分證影本一張、偽刻之「李彩霞」印章一枚、變造之「葉慶川」身
    分證一張、偽刻之「葉王美惠」印章一枚、偽造之財政部台灣省北區國稅局年度
    證券交易稅一般代徵稅額繳款書影本一紙（代徵人姓名為李彩霞）等證件出示於
    丙○○，致丙○○陷於錯誤，而交付三十四萬六千元予彭文爵，買受該五張假股
    票，足以生損害於李彩霞、葉慶川、丙○○等人，甲○○與乙○○則在附近把風
    、接應，彭文爵隨即將詐得之三十四萬六千元交予甲○○，再向甲○○收取七萬
    元之傭金。再於九十年二月十六日下午二時四十分許，由乙○○駕駛上開小客車
    載甲○○、彭文爵，至高雄市○○○路與武廟路交岔路口附近，與丙○○及葉姓
    不詳姓名男子進行股票交易，由彭文爵持偽造之台技公司股票三張正與丙○○交
    易之際，為丙○○先會同之員警當場查獲彭文爵，而在附近把風、接應之甲○○
    、乙○○則乘機逃逸，嗣據彭文爵之供述查獲甲○○、乙○○，並扣得偽造之台
    技公司股票八張（另扣有甲○○、彭文爵偽造與乙○○無關之台晶公司股票十張
    ）及彭文爵使用之行動電話機各一具、行動電話通話卡各一枚及提款卡、授權書
    各一張及甲○○所有之上開變造之李彩霞、葉慶川國民身分證影本各乙張、偽造
    之財政部台灣省北區國稅局年度證券交易稅一般代徵稅額繳款書影本一張。
二、案經台南市警察局第四分局報請台灣台南地方法院檢察署檢察官偵查起訴。
      理      由
一、訊據被告乙○○（下稱被告）否認有右揭行使偽造有價證券等之犯行，辯稱：伊
    未與彭文爵共同販賣假股票；九十年二月十四日早上伊與妻子徐寶惠、母親戊○○及友人至苗栗九華山拜拜，下午始回到新竹，並未至台南；同年二月十六日伊
    所駕駛之三Ｈ─０八八號自用小客車正在新竹市永富汽車修護廠進行保養、維修
    ，伊則騎機車送金線蓮至楊木榮家中後一起吃飯，並未南下高雄，甲○○與彭文
    爵等人犯罪時伊均不在場，伊只是與彭文爵有糾紛，即遭誣陷云云，並舉證人徐
    寶惠、戊○○、楊木榮、丁○○等人為證。
二、經查右開事實，業據彭文爵於原審審理中證述綦詳，核與證人丙○○於原審審理
    中結證情節相符，並有偽造之附表所示假股票、變造之李彩霞、葉慶川身分證影
    本、偽造之財政部台灣省北區國稅局年度證券交易稅一般代徵稅額繳款書及授權
    書、行動電話機、通話卡、提款卡等扣案可資佐證。抑且右揭事實亦經臺灣臺南
    地方法院九十年度訴字第五０一號及本院九十年度上訴字第一四二九號判決認定
    屬實，共犯彭文爵並業經判刑確定在案，有上開二案件之判決書正本附卷可稽。
    雖被告辯稱伊與彭文爵有糾紛而遭誣陷云云，惟據被害人丙○○於檢察官偵訊中
    證稱「彭文爵被警逮捕要回警局時，是我開車載他們，刑警在車內有問彭文爵有
    無共犯，彭文爵說出甲○○、乙○○，且現場有由乙○○開墨綠色的賓士車在附
    近接應，甲○○及乙○○坐車內，（彭文爵）並提供車牌號碼後面四個號碼，刑
    警查詢車籍才查到甲○○、乙○○。」「（彭文爵在車內有被刑求？）沒有，刑
    警委婉勸說，他才說出甲○○、乙○○。」（見九十年偵字第二四三九號偵查卷
    第三十九頁），參諸彭文爵於檢察官九十年二月十七日首度偵訊中供稱「（賣股
    票予葉先生）當時乙○○開車載我及甲○○一同前往，警察來時，他們二人即逃
    跑。」（見同上偵查卷第九頁），繼於九十年二月二十七日偵訊中改稱「乙○○
    從未講到股票的事，他只負責開車。」（見同上偵查卷第十六頁），再於檢察官
    九十年三月十五日訊問中則完全否認乙○○開車並參與販賣股票之事，以其供述
    過程觀之，彭文爵經警查獲之初於被害人丙○○開車中經警勸導始供出被告涉案
    ，嗣後逐漸更改為有利被告之證詞，最後於原審審理時始將全案情節據實供出，
    其一度欲迴護被告之舉甚為明顯，且被害人丙○○於原審亦明確證稱「我看見交
    易地點的對面路口有停一台墨綠色賓士的車子，裡面有坐二個人，看到彭文爵被
    抓，就趕快開走，」（見原審卷第七十七頁），被告所辯與彭文爵有糾紛係遭誣
    陷云云，顯為卸責之飾詞，不足採信。又被告所舉之證人徐寶惠、戊○○、楊木
    榮、丁○○等人固分別於原審及本院審理時證稱九十年二月十四日及二月十六日
    被告係在苗栗、新竹等地，惟經原審隔離訊問被告與證人徐寶惠結果，證人徐寶
    惠證稱：回程我很累，沒有注意走什麼路線回來，回來時先載婆婆回她家，然後
    再載我們回家，回家後乙○○載安安的人離開；（乙○○載安安的人回去後，有
    無再回到你家？）有的，有回來睡覺，幾點回來我不記得。被告則供稱：我回來
    也是走縱貫路回來，我先載我媽媽回家，我兒子也放在我媽媽那裡，我太太先離
    開，她要去工作，然後我再載安安回家。那天晚上我住在東大路租賃的地方睡，
    我太太那時有跟我住一起云云，顯然彼此間之供詞，出入不一，證人戊○○於本
    院所證固與被告大致相符，然九十年二月十四日距今至少二年餘，當日細節證人
    均能清楚記憶，要與常情不合，且被告及證人等就當日同行之被告友人「阿安」
    或「安安」並無法清楚交待其確實身分，因徐寶惠係被告之妻、戊○○係被告之
    母，有迴護勾串被告之虞，所證難期其客觀，本院亦無法單憑徐寶惠、戊○○之
    證詞即否認共犯彭文爵及被害人丙○○供述之證明力，其證言為本院所不採，另
    證人楊木榮固於原審證稱被告於九十年二月十六日與伊在新竹市、丁○○固於本
    院證稱其於當日修理被告之三Ｈ─０八八號賓士車，惟原審於審理中隔離訊問證
    人楊木榮與被告結果，證人楊木榮證稱：（乙○○那天是送哪些貨給吳元直？）
    我不知道幾包，外表沒有再加包裝。（吳元直當場有無付錢給乙○○？）我只有
    看到乙○○拿簽單給吳元直簽收，有無拿錢我不清楚云云，被告乙○○則供稱：
    （你送去的金線蓮有無包裝？）我用塑膠袋裝著，一個大塑膠袋裡面裝二個手提
    袋，每個手提袋裡面各裝五盒。各五盒，每五盒沒有綁再一起。（吳元直當場有
    無拿錢給你？）他拿給我二千元，一包賣他二百元。（有無給吳元直簽收？）我
    在估價單上寫付清，沒有給他簽名云云，其彼此間之供詞，均出入不一，證人丁○○雖提出被告九十年二月十六日之修車結帳單（見本院卷第一百頁），惟據財
    政部臺灣省北區國稅局新竹市分局於九十二年十二月二十九日函覆本院結果，該
    汽車修護廠（按係永富四輪同步定位）並未開立申報該筆帳單之統一發票（見本
    院卷第一一二頁以下），渠二證人之證言之真實性即非無疑，參以被告於檢察官
    偵查中坦承其本人或其太太係使用0000000000及0000000000號行動電話（見九十
    年偵字第二四三九號偵查卷第四十八頁），而該二行動電話於九十年二月十六日
    下午六時以前之通話位置均在高雄縣市及台南縣市游移，至該日晚上九時始回到
    新竹市（見同上卷第七十二頁），其中0000000000於九十年二月十六日下午二時
    四十分警方逮獲彭文爵前後均在高雄市區內通話（見同上卷第七十四頁），被告
    所辯當日下午係在新竹市未到高雄台南云云顯為虛構，楊木榮及丁○○所證亦明
    顯與事實不符，自均不足採為有利被告之認定。至於被告辯護人所提有關被害人
    黃文豪、邱清榮、劉文光、李銘鴻等於警訊中之指證，均為彭文爵於八十九年十
    一月間另案所為，與本案無關，自不能為被告有利之證明。綜上各情參互觀之，
    本件罪證已甚明確，被告所辯無非事後畏罪卸責之詞，不足採信，其犯行堪以認
    定，應依法論科。
三、核被告與共犯甲○○、彭文爵販賣行使偽造之台技公司股票所為，係犯刑法第二
    百零一條第二項之行使偽造有價證券罪。又以偽造之台技公司股票，先後詐取被
    害人丙○○之財物，一次得逞一次未交付財物，所為係另犯刑法第三百三十九條
    第一項之詐欺取財既遂罪及第三百三十九條第三項、第一項之詐欺取財未遂罪，
    惟刑法第二百零一條第二項之行使偽造公司股票罪，本含有詐欺性質，從而被告
    前揭詐欺犯行，應不另論罪。被告與共犯甲○○、彭文爵行使李彩霞、葉慶川等
    人之變造之身分證影本，所為係犯刑法第二百十六條、第二百十二條之行使變造
    特種文書罪（「李彩霞」、「葉王美惠」之印章係甲○○所偽刻，此部分並無證
    據足以證明被告亦有犯意聯絡，故不予論罪）；渠三人又為販賣上開偽造之股票
    ，而行使偽造之財政部台灣省北區國稅局年度證券交易稅一般代徵稅額繳款書一
    紙，所為係犯刑法第二百十六條、第二百十條之行使偽造私文書罪。被告先後二
    次行使偽造公司股票犯行，時間緊接，犯罪構成要件相同，顯係基於概括犯意而
    為，應依連續犯規定論以一罪，並依法加重其刑。被告所犯前開連續行使偽造公
    司股票罪、行使變造特種文書罪、行使偽造私文書罪間，互有方法結果之牽連關
    係，應依刑法第五十五條之規定，從一重之連續行使偽造公司股票罪論處。又被
    告與彭文爵、甲○○有犯意之聯絡及行為之分擔，應論以共同正犯。又被告曾於
    民國八十五年間因犯重利罪，經台灣新竹地方法院判處有期徒刑六月，復於同年
    間因犯違反槍砲彈藥刀械管制條例罪，經本院判處有期徒刑一年，嗣二罪經定執
    行刑為有期徒刑一年四月，於八十六年七月十七日執行完畢，有台灣高等法院被
    告全國前案紀錄表一紙附卷可按，其於五年內再犯本件有期徒刑以上之罪，應依
    累犯規定依法遞加重其刑。
四、原審以被告罪證明確，因予適用刑法第二十八條、五十六條、第二百零一條第二
    項、第二百十六條、第二百十二條、第二百十條、第五十五條、第四十七條，罰
    金罰鍰提高標準條例第一條前段之規定，並審酌被告之素行、犯罪之動機、目的
    、手段、所生損害、詐得之金額、販賣假股票嚴重破壞證券金融秩序所生危害程
    度、參與犯罪次數、分工程度及犯後飾詞圖卸刑責，態度非佳等一切情狀，量處
    有期徒刑一年八月，以資懲戒。並以扣案之如附表所示偽造公司股票八張（同案
    另扣有甲○○、彭文爵偽造與乙○○無關之台晶公司股票十張，應僅於甲○○論
    罪項下宣告沒收，原判決漏未區分，爰予更正，附此敘明），應依刑法第二百零
    五條之規定沒收之；扣案之變造之「李彩霞」、「葉慶川」身分證影本各一張、
    偽造之財政部台灣省北區國稅局年度證券交易稅一般代徵稅額繳款書（代徵人姓
    名為李彩霞）影本一紙，均為共犯甲○○所有，供共同犯罪所用，應依刑法第三
    十八條第一項第二款宣告沒收，另以未經扣案偽刻之「李彩霞」、「葉王美惠」
    之印章各一枚，並無證據可資證明已不存在，亦應依刑法第二百十九條之規定，
    宣告沒收之。且說明扣案之行動電話機各一具、行動電話通話卡各一枚及提款卡
    、授權書各一張，並非直接供本案供犯罪所用之物，而不為沒收之諭知。其認事
    用法，並無不合，量刑亦稱妥適，被告上訴意旨否認犯罪，為無理由，應駁回其
    上訴。
據上論結，應依刑事訴訟法第三百六十八條，判決如主文。
本案經檢察官邱克斌到庭執行職務。
中    華    民  國      九十三      年      三      月      廿三      日
                                  臺灣高等法院臺南分院刑事第二庭
                                      審判長法官  葉    居    正
                                            法官  林    勝    木
                                            法官  莊    俊    華
右正本證明與原本無異。
如不服本判決，應於判決送達後十日內向本院提出上訴狀，其未敘述理由者並應於提
出上訴狀後十日內向本院補提理由書（應附繕本)。
                                      法院書記官  陳    嘉    琍
中    華    民    國      九十三      年      三      月      三十一    日
附錄：本判決論罪科刑條文：
刑法第二百零一條第二項：行使偽造、變造之公債票、公司股票或其他有價證券，或
                        意圖供行使之用，而收集或交付於人者，處一年以上七年
                        以下有期徒刑，得併科三千元以下罰金。
附表：
┌──┬──────────────┬────────────┬────┐
│編號│公      司      名        稱│股     票     號     碼 │張   數 │
├──┼──────────────┼────────────┼────┤
│ 一 │台灣晶技股份有限公司        │７９－ＮＤ－００７１０１│一張    │
├──┼──────────────┼────────────┼────┤
│ 二 │同右                        │７９－ＮＤ－００７１０７│二張    │
├──┼──────────────┼────────────┼────┤
│ 三 │同右                        │７９－ＮＤ－００７１４０│二張    │
├──┼──────────────┼────────────┼────┤
│ 四 │同右                        │７９－ＮＤ－００７１４４│一張    │
├──┼──────────────┼────────────┼────┤
│ 五 │同右                        │７９－ＮＤ－００７１４７│二張    │
└──┴──────────────┴────────────┴────┘
